【裁判字號】    97,上訴,5987
【裁判日期】    980527
【裁判案由】    違反槍砲彈藥刀械管制條例
【裁判全文】
臺灣高等法院刑事判決                97年度上訴字第5987號
上  訴  人
即  被  告  甲○○
指定辯護人  呂翊丞律師
上列上訴人因違反槍砲彈藥刀械管制條例案件，不服台灣板橋地
方法院九十七年度訴字第一八七三號，中華民國九十七年九月三
十日第一審判決（起訴案號：台灣板橋地方法院檢察署九十七年
度偵字第五九○九號），提起上訴，本院判決如下：
    主  文
上訴駁回。
    事  實
一、甲○○於民國八十八年五月二十七日，因施用第二級毒品，
    經台灣板橋地方法院判處有期徒刑十月，八十八年九月三十
    日確定，九十一年一月三十日執行完畢；於八十九年九月二
    十九日，因轉讓第二級毒品，經台灣板橋地方法院判處有期
    徒刑十月，八十九年十月三十日確定，於九十一年八月十四
    日，因施用第一級、第二級毒品，經台灣板橋地方法院判處
    有期徒刑八月、有期徒刑四月，九十一年九月十六日確定，
    三罪經裁定應執行有期徒刑一年七月確定；於九十二年四月
    十八日，因用第一級、第二級毒品，經台灣板橋地方法院判
    處有期徒刑一年、有期徒刑六月，應執行有期徒刑一年四月
    ，九十二年五月十九日確定；並於九十二年十二月十一日入
    監接續執行，九十四年六月二十六日假釋出監，縮刑期滿執
    行完畢日期為九十四年十一月十一日，嗣假釋經撤銷應執行
    殘刑有期徒刑四月十四日，於九十五年一月三日入監執行，
    九十五年五月十五日執行完畢；又因施用第一級、二級毒品
    ，於九十五年五月十八日，經本院判處有期徒刑一年四月，
    九十五年八月十日確定，於九十六年十一月六日入監執行，
    於九十八年一月三十一日縮刑期滿執行完畢。
二、甲○○於九十五年五月十六日服刑期滿出監後，仍不知悔改
    ，明知可發射子彈具有殺傷力之槍枝，係槍砲彈藥刀械管制
    條例所列管之槍枝，非經主管機關許可，不得為他人受寄代
    藏，竟基於寄藏槍枝之犯意，於九十五年六月間某日（起訴
    書誤載為九十六年六月間），在台北縣中和市○○路某處與
    真實姓名年籍不詳、綽號「阿生」之成年男性友人碰面，「
    阿生」因有事南下，恐隨身攜所持有具殺傷力之仿ＢＥＲＥ
    ＴＴＡ廠９２ＦＳ型半自動手槍製造、車通金屬槍管內阻鐵
    改造而成之改造手槍一枝（槍枝管制編號：0000000
    000號，含彈匣一個）及滑套、槍身、金屬彈簧、彈匣及
    內具阻鐵之槍管一支（均非屬槍枝主要組成零件），遇警臨
    檢被查獲，亦不放心寄放他人，乃將上開槍枝及非屬槍枝主
    要組成零件之滑套、槍身、金屬彈簧、彈匣及內具阻鐵之槍
    管一支，妥為包裹，再放予塑膠盒後，交予甲○○保管藏放
    ，甲○○基於情誼，應允「阿生」之請託收下裝有槍枝及滑
    套等物之塑膠盒，旋攜該塑膠盒，並偕同「阿生」一起前往
    台北縣土城市○○路十六號Ｂ２對面山坡某棵特定樹木旁，
    將塑膠盒放置地上，以樹葉覆蓋，將之埋藏該處，之後「阿
    生」即失去聯絡，該具殺傷力槍枝一把，由甲○○繼續保管
    中，甲○○並於九十六年十一月六日入監服刑；服刑期間，
    台北縣政府警察局中和分局員警，因陳照源指證甲○○販賣
    第一級毒品海洛因，於九十六年十二月四日上午，前往台灣
    台北監獄台北分監借訊甲○○，甲○○在有偵查犯罪職權之
    警員知悉其犯罪前，即自首寄藏前揭槍枝之犯行，並於九十
    七年一月二十五日中午十二時三十分許，帶同警方至前揭槍
    枝埋藏處，起出該把槍枝及非屬槍枝主要組成零件之滑套、
    槍身、金屬彈簧、彈匣及內具阻鐵之槍管一支，主動報繳該
    具殺傷力之改造手槍，進而接受裁判。
三、案經甲○○自首及台北縣政府警察局中和分局報請台灣板橋
    地方法院檢察署檢察官偵查起訴。
    理  由
壹、證據能力部分：
    按「被告以外之人於審判外之言詞或書面陳述，除法律有規
    定者外，不得作為證據」，刑事訴訟法第一百五十九條第一
    項固定有明文，然「鑑定之經過及其結果，應命鑑定人以言
    詞或『書面』報告」，同法第二百零六條第一項亦規定甚明
    ，是鑑定人以書面為鑑定報告提出於法院，依刑事訴訟法第
    一百五十九條第一項立法理由及同法第二百零六條第一項規
    定，即具有證據能力。又法院或檢察官得囑託醫院、學校或
    其他相當之機關、團體為鑑定，或審查他人之鑑定，並準用
    第二百零三條至第二百零六條之一之規定，刑事訴訟法第二
    百零八條第一項亦定有明文。依此，檢察官對於偵查中之案
    件，認須實施鑑定者，固應就具體個案，選任鑑定人或囑託
    鑑定機關（團體）為之；但對於司法警察機關調查中之案件
    ，或有量大或急迫之情形，為因應實務之現實需求，如檢察
    官針對該類案件之性質（例如：查扣之毒品必須檢驗其成份
    、對施用毒品之犯罪嫌疑人必須檢驗其體內有無毒品代謝反
    應、對於查扣之槍砲彈藥必須檢驗有無殺傷力、對違反野生
    動物保育法案件必須鑑定是否屬於保育類動物案件等），認
    為當然有鑑定之必要者，基於檢察一體原則，得由該管檢察
    長對於轄區內之案件，以事前概括選任鑑定人或囑託鑑定機
    關（團體）之方式，俾便轄區內之司法警察官、司法警察對
    於調查中之此類案件，得即時送請事前已選任之鑑定人或囑
    託之鑑定機關（團體）實施鑑定，該鑑定人或鑑定機關（團
    體）亦應視同受承辦檢察官所選任或囑託而執行鑑定業務，
    其等出具之書面鑑定報告應屬刑事訴訟法第二百零六條所定
    之傳聞例外，當具有證據能力。從而，本件扣案之槍枝，經
    台北縣政府警察局中和分局依先前轄區檢察署檢察長事前概
    括選任槍枝鑑定機關即內政部警政署刑事警察局實施鑑定，
    而經內政部警政署刑事警察局出具九十七年二月二十九日刑
    鑑字第○九七○○一六七九七號槍彈鑑定書（九十七年度偵
    字第五九○九號卷第三十四頁至第三十七頁），自應認具有
    證據能力而得為本件之證據。
貳、實體部分：
一、訊據上訴人即被告甲○○固坦承於上開時、地埋藏前揭改造
    槍枝及零組件一批等事實，惟矢口否認有寄藏或持有改造槍
    枝之犯行，辯稱：「…那槍枝我從頭到尾沒有模過，而且不
    知道有無殺傷力，我只是陪同人家去而已…」（九十八年一
    月十九日本院準備程序筆錄第二頁）、「…阿生住南部，他
    說要拿到山上放，他因為路不熟，所以找我一起去，我沒有
    幫他藏槍，也沒有摸過那把槍…」（九十八年五月七日本院
    審判筆錄第六頁）等語。經查：
  (一)被告因施用第一級、二級毒品，於九十五年五月十八日，因
    本院判處有期徒刑一年四月，九十五年八月十日確定，並於
    九十六年十一月六日入台灣台北監獄台北分監服刑，九十八
    年一月三十日執行完畢，於服刑期間之九十七年一月二十五
    日中午三十分許，帶同台北縣政府警察局中和分局員警前往
    台北縣土城市○○路十六號Ｂ２對面山坡某棵特定樹木前地
    上樹葉堆，起出一塑膠盒，裝有槍枝一把（含彈匣一個）及
    滑套、槍身、金屬彈簧、彈匣及內具阻鐵之槍管一支等物之
    事實，已據被告、證人即查獲警員乙○○供述甚詳，並有台
    北縣政府警察局中和分局搜索扣押筆錄、扣押物品目錄表、
    勘察採證同意書、扣押物品收據、起獲槍枝及現場照片八紙
    （同前偵查卷第十五頁至第二十六頁）在卷可稽，暨上開改
    造手槍一枝（內含彈匣一個）扣案可佐。而扣案之手槍一把
    經送內政部警政署刑事警察局鑑定結果，認係仿ＢＥＲＥＴ
    ＴＡ廠９２ＦＳ型半自動手槍製造、車通金屬槍管內阻鐵改
    造而成之改造手槍一支（槍枝管制編號：00000000
    00號，含彈匣一個），擊發功能正常，可供擊發適用子彈
    使用，認具殺傷力，有內政部警政署刑事警察局九十七年二
    月二十九日刑鑑字第○九七○○一六七九七號槍彈鑑定書（
    九十七年度偵字第五九○九號卷第三十四頁至第三十七頁）
    可稽。雖鑑定單位係以「性能檢驗法」鑑定上開改造手槍，
    經原審法院送請原鑑定單位內政部警政署刑事警察局以「動
    能測試法」進行試射，鑑定該把手槍之發射動能，內政部警
    政署刑事警察局回覆：「考量正確、合法及安全等原則，已
    無再以『動能測試法』實施進行試射之必要」，嗣本院送請
    中央警察大學鑑定該槍枝有無殺傷力，亦係回覆：「本案送
    鑑槍枝為改造槍枝，非屬標準口徑槍枝，本校無適用子彈進
    行試射，未經試射無法進行殺傷力鑑定」，此有內政部警政
    署刑事警察局九十七年七月十六日刑鑑字第○九七○一○四
    七九四號函（原審卷第三十九頁）、中央警察大學九十八年
    三月十八日校鑑科字第○九八○○○一五一一號函（本院卷
    第四十七頁）可憑，惟內政部警政署刑事警察局同時亦回覆
    ：「系爭扣案槍枝雖外觀斑駁，但不影響其性能，經鑑定人
    員實際檢測結果，結構功能良好，擊發功能正常，應可認可
    供擊發適用子彈，認具有殺傷力」（原審卷第三十九頁）。
    而且，依現場照片（同前偵查卷第二十一頁至第二十四頁）
    所示，扣案之槍枝係經毛巾包裹後放置在塑膠盒內，再埋藏
    在台北縣土城市○○路十六號Ｂ２對面山坡某棵特定樹木前
    之地上樹葉堆內，由槍枝藏放地點極為偏僻，一般人鮮少會
    走至該槍枝藏放處，並有一棵樹可為辨識之標示，且起出之
    槍枝係以毛巾妥善包裹放入塑膠盒，外觀乾淨，無受潮鏽蝕
    ，依上開裝放情形及放置地點，有日後取回之意，而非單純
    丟棄。衡諸常情，「阿生」所攜帶之槍枝如僅係一般玩具手
    槍，根本無另赴他處處理事情時，有不方便攜帶，而將妥為
    包裹裝放之槍枝交予被告埋藏在山上有可為辨識標示之地點
    ，益徵該把槍枝應具有殺傷力，且被告及「阿生」明知此節
    ，至為灼然。是上開改造手槍具有殺傷力之事實，亦堪認定
    。
  (二)被告於原審及本院審理中雖辯稱其僅係陪該名綽號「阿生」
    之人前去埋藏該把槍枝，並未持有或受託寄藏云云，然而，
    被告於九十六年十一月六日入監執行期間，台北縣政府警察
    局中和分局員警，因陳照源指證被告販賣第一級毒品海洛因
    ，於九十六年十二月四日上午，前往台灣台北監獄台北分監
    借訊被告，被告於警方調查詢問：「你有無意見補充？」，
    被告主動供稱：「我在外面曾藏有一枝改造的手槍，我想自
    首，主動交出…我藏放山上…是一名綽號『阿生』的朋友拿
    給我…一年半前，在中和市○○路拿給我…」（同前偵查卷
    第九頁），並表示：「因我想要好好做人，我不想再亂搞，
    且我未婚妻目前已懷孕。我不想讓她失望」（同前偵查卷第
    九頁），該次借訊筆錄乃係被告主動供出持有扣案槍枝乙節
    ，警員並無以不正方式取供之必要，是被告上開供述，自係
    出於其自由意志，可信性甚高。又「阿生」若果欲自行藏放
    該把槍枝，其獨自前往山上埋藏即可，何必邀被告陪同，倘
    若怕忘記藏放地點，亦可自行紀錄，實無邀被告陪同前往之
    必要，若被告事後前往竊取變賣，「阿生」豈非得不償失？
    況「阿生」果真放心告知被告，顯然兩人間甚為熟識，被告
    又豈會無法供出阿生之真實姓名或至少供出聯絡方式以利追
    查求證？顯見被告嗣後改稱僅係與「阿生」一同前往藏放，
    幫「阿生」記住埋藏地點等情，與常情不符，不足採信。
  (三)綜上論述，被告上開所辯，不足採信，本案事證明確，被告
    犯行堪以認定。
三、核被告所為，係犯槍砲彈藥刀械管制條例第八條第四項之未
    經許可寄藏可發射子彈具有殺傷力之改造手槍罪。「寄藏」
    之受人委託代為保管，其保管之本身所為之「持有」，既係
    「寄藏」之當然結果，法律上自宜僅就「寄藏」行為為包括
    之評價（最高法院七十四年台上字第三四○○號判例意旨可
    資參照），是以本件就被告持有扣案槍枝不再論以未經許可
    持有可發射子彈具有殺傷力之改造手槍罪。而被告將上開槍
    枝藏放於該處後，依證人乙○○所述，當日至現場時，僅約
    兩、三分鐘即找到槍枝，且主要係以樹葉埋住，並非深埋至
    土裡（九十七年九月九日原審審判筆錄，原審卷第五十三頁
    、第五十四頁、第五十五頁），足證被告對於該槍枝藏放之
    地點知之甚詳，該槍枝並有塑膠盒保護，滅失之可能性不高
    ，是該把槍枝雖非放置於被告身邊或住居所，然被告對該槍
    枝仍具有支配管領之能力，至遲於其此次在九十六年十一月
    六日入監前（參見卷附本院被告前案紀錄表），仍處於持有
    之狀態甚明，是其犯罪行為之終了，亦應以此為準。被告有
    事實欄一之犯罪科刑前科，於九十五年五月十五日執行完畢
    ，因施用第一級、第二級毒品，經判處應執行有期徒刑一年
    四月，嗣入監服刑，經假釋出獄後，又撤銷假釋而應執行之
    殘刑有期徒刑四月十四日，此有本院被告前案紀錄表可稽，
    其受有期徒刑之執行完畢，五年內再犯本件有期徒刑之罪，
    為累犯，應依刑法第四十七條第一項規定加重其刑。又本件
    係因陳照源指證被告販賣第一級毒品海洛因，台北縣政府警
    察局中和分局員警於九十六年十二月四日上午，前往台灣台
    北監獄台北分監調查借訊被告，已詳如前述，警方原僅係懷
    疑被告涉嫌違反毒品危害防制條例，且證人乙○○亦證稱：
    「…（你是否有查獲在場被告？）之前聲請監聽有聽到他涉
    嫌毒品…（查獲他的時候，有無查獲到毒品？）因為組織犯
    罪的案子查獲到被告，並沒有查獲到毒品…（後來本案有查
    獲壹支槍，這隻槍的來源，是因為拘提附帶搜索查獲的，還
    是他供述的？）他自己供述的…（在他沒有供述之前，你根
    本不知道他有槍？）我不知道…（他怎麼會主動供述讓你們
    起獲這隻槍？）因為組織犯罪的案子，我們借訊他，聊天過
    程中，他才主動講出來的…（可是拿槍的罪很重，為什麼他
    會說？）因為我們跟他說我們有監聽到，請他把東西交出來
    ，我的意思是指毒品，沒有想到他自己講出槍來…」（原審
    卷第五十二頁、第五十三頁）等語，可知警方原本並未發覺
    或懷疑被告持有改造手槍，而係被告主動向警方告知其藏放
    持有改造手槍，嗣並帶同警方至埋藏地點起出扣案槍枝，而
    當場向警方報繳，有槍砲彈藥刀械管制條例第十八條第一項
    前段規定之適用，本院審酌被告於九十五年五月十六日服刑
    完畢出獄後，旋又於九十五年六月間，再犯本件寄藏槍枝犯
    行，尚無從免除其刑，僅得減輕，並依法先加後減之。
四、原審經審理結果，認被告未經許可寄藏具殺傷力之改造手槍
    罪，罪證明確，適用槍砲彈藥刀械管制條例第八條第四項、
    第十八條第一項前段，刑法第十一條前段、第四十七條第一
    項、第四十二條第三項，及審酌被告有上開前科，有本院被
    告前案紀錄表在卷可按，素行非佳，寄藏持有未經許可之改
    造手槍，對於他人生命、身體之安全具有高度危險性，惟被
    告寄藏持有之改造手槍僅有一支，且未查得持有子彈，對於
    社會治安所生之實際危害尚非十分嚴重，兼衡其係向警員自
    首犯行，主動告知埋藏地點，帶同警方起出槍枝，惟犯後並
    未完全坦承犯行之態度等一切情狀，量處有期徒刑二年，併
    科罰金新台幣六萬元，罰金部分並諭知以新台幣一千元折算
    一日之易服勞役折算標準。扣案之仿ＢＥＲＥＴＴＡ廠９２
    ＦＳ型半自動手槍製造之改造槍枝一枝（槍枝管制編號：0
    000000000號，含彈匣一個），屬違禁物，依刑法
    第三十八條第一項第一款規定宣告沒收；至扣案之槍身、槍
    管、彈匣、滑套及金屬彈簧等物品，既非屬槍砲主要組成零
    件，既非違禁物，亦非供被告犯本罪所用之物或因犯本罪所
    得之物，未諭知沒收。經核原審判決認事用法均無不當，量
    刑亦屬妥適，應予維持。被告提起上訴，猶執陳詞否認犯罪
    ，上訴無理由，應予駁回。
五、公訴意旨另以上開扣案之槍管、滑套、槍身等改造手槍半成
    品、零件一批屬於槍枝之主要組成零件，因認被告此部分所
    為，涉犯槍砲彈藥刀械管制條例第十三條第四項之寄藏槍枝
    主要組成零件罪等語。然經原審將上開槍管（內具阻鐵）、
    滑套、槍身、彈匣及金屬彈簧等物品，送主管機關內政部警
    政署鑑定結果，認均非屬槍砲主要組成零件乙節，有內政部
    九十七年七月十八日內授警字第○九七○八七一○四○號函
    （原審卷第三十八頁）在卷可按，是公訴意旨認上開物品係
    屬槍枝主要組成零件，即乏所據，自難認被告有公訴意旨所
    指寄藏、持有槍枝主要組成零件之犯行，因不能證明被告此
    部分犯罪，原應就此部分諭知被告無罪之判決，惟公訴意旨
    認此部分若成立犯罪，與被告前揭所犯寄藏改造槍枝罪部分
    具有想像競合之裁判上一罪關係，本院爰不諭知無罪之判決
    ，附此敘明。
據上論斷，應依刑事訴訟法第三百六十八條，判決如主文。
本案經檢察官繆卓然到庭執行職務。
中    華    民    國    98    年    5     月    27    日
                刑事第十三庭審判長法  官  曾德水
                                  法  官  趙文卿
                                  法  官  林婷立
以上正本證明與原本無異。
如不服本判決，應於收受送達後10日內向本院提出上訴書狀，其
未敘述上訴之理由者並得於提起上訴後10日內向本院補提理由書
（均須按他造當事人之人數附繕本）「切勿逕送上級法院」。
                                  書記官  王增華
中    華    民    國    98    年    6     月    3     日
附錄本案論罪科刑法條全文：
槍砲彈藥刀械管制條例第八條：
未經許可，製造、販賣或運輸鋼筆槍、瓦斯槍、麻醉槍、獵槍、
空氣槍或第四條第一項第一款所定其他可發射金屬或子彈具有殺
傷力之各式槍砲者，處無期徒刑或五年以上有期徒刑，併科新臺
幣一千萬元以下罰金。
未經許可，轉讓、出租或出借前項所列槍枝者，處五年以上有期
徒刑，併科新臺幣一千萬元以下罰金。
意圖供自己或他人犯罪之用，而犯前二項之罪者，處無期徒刑或
七年以上有期徒刑，併科新臺幣一千萬元以下罰金。
未經許可，持有、寄藏或意圖販賣而陳列第一項所列槍枝者，處
三年以上十年以下有期徒刑，併科新臺幣七百萬元以下罰金。
第一項至第三項之未遂犯罰之。


司法院資訊處製作；財團法人民間司法改革基金會備份。
